【裁判字號】    99,監,700
【裁判日期】    991130
【裁判案由】    改定受監護宣告人監護人
【裁判全文】
臺灣高雄地方法院民事裁定               99年度監字第700號
聲  請  人  董泓志
相  對  人  華周牽
受監護宣告
人          華季冬
上聲請人聲請改定受監護宣告人華季冬之監護人事件，本院裁定
如下：
  主  文
改定董泓志（男，民國74年1 月3 生，身分證統一編號：Ｚ00000
0000號）為受監護宣告人華季冬之監護人。
指定華仲春（女，民國○○年○ 月○○日生，身分證統一編號：Ｚ000
000000 號）為會同開具財產清冊之人。
程序費用新臺幣壹仟元由受監護宣告人華季冬負擔。
    理  由
一、本件聲請意旨略以：受監護宣告人華季冬（女，民國○○年○
    月○○日生，身分證統一編號：Ｚ000000000號）前經本院以92
    年度禁字第256 號裁定宣告為禁治產人，並依民法第1111條
    之規定，由其母親華周牽擔任監護人，惟監護人華周牽現已
    年邁並行動不便，顯不適宜擔任受監護宣告人之監護人。又
    聲請人為受監護宣告人之子，爰聲請改定聲請人為受監護宣
    告人華季冬之監護人，以利監護、照養及治療被受監護宣告
    人之身體，俾可照顧其生活等語。
二、按「民法總則中華民國97年5 月2 日修正之條文施行前，已
    為禁治產宣告者，視為已為監護宣告；繫屬於法院之禁治產
    事件，其聲請禁治產宣告者，視為聲請監護宣告；聲請撤銷
    禁治產宣告者，視為聲請撤銷監護宣告；並均於修正施行後
    ，適用修正後之規定。」、「中華民國97年5 月2 日修正之
    民法總則第14條至第15條之2 之規定，自公布後1 年6 個月
    施行。」，97年5 月23日修正公布之民法總則施行法第4 條
    第2 項、第4 條之2 分別定有明文。經查，本件聲請人主張
    華季冬前經本院92年度禁字第256 號裁定宣告為禁治產人，
    並由聲請人之祖母華周牽擔任監護人等情，業經聲請人提出
    上開裁定在卷可稽，則依據上揭法條規定，於98年11月23日
    上揭法條生效後，應視為華季冬業經為監護宣告，且聲請人
    聲請改定由其擔任監護人，亦應適用98年11月23日修正生效
    後之相關規定處理，合先敘明。
三、次按受監護宣告之人應置監護人。法院為監護之宣告時，應
    依職權就配偶、四親等內之親屬、最近一年有同居事實之其
    他親屬、主管機關、社會福利機構或其他適當之人選定一人
    或數人為監護人，並同時指定會同開具財產清冊之人。法院
    為前項選定及指定前，得命主管機關或社會福利機構進行訪
    視，提出調查報告及建議。監護之聲請人或利害關係人亦得
    提出相關資料或證據，供法院斟酌。民法第1110、1111條定
    有明文；又依民法第1113條準用同法第1106條第1 項第1 款
    規定，監護人死亡時，法院得依受監護人、第1094條第3 項
    聲請權人之聲請或依職權，另行選定適當之監護人；末按監
    護開始時，監護人對於受監護人之財產，應依規定會同遺囑
    指定、當地直轄市、縣（市）政府指派或法院指定之人，於
    二個月內開具財產清冊，並陳報法院。前項期間，法院得依
    監護人之聲請，於必要時延長之。同法第1099條亦定有明文
    。
四、經查：
  (一)聲請人主張華季冬經本院宣告為受監護宣告人，並由聲請人
    之祖母華周牽擔任監護人，惟監護人華周牽現已年邁並行動
    不便，顯不適宜擔任受監護宣告人之監護人等情，業據其與
    其祖母華周牽到庭陳述甚詳，並經本院依職權調取本院92年
    度禁字第256 號裁定卷宗核閱屬實，堪信聲請人之主張為真
    實。是受監護宣告人華季冬之監護人華周牽現已年邁並行動
    不便，顯不適宜擔任受監護宣告人之監護人；另聲請人為受
    監護宣告人之子，且有意願擔任監護人，現亦實際負責照顧
    受監護宣告人華季冬，本院爰依上揭法條規定，改定聲請人
    擔任華季冬之監護人。又經本院改定之監護人即聲請人，自
    應依民法第1112條規定，負責護養療治受監護宣告人華季冬
    之身體及妥善為財產管理之職務，一併敘明。
  (二)另就指定會同開具財產清冊之人部分，本院參酌華仲春為受
    監護宣告人華季冬之胞妹，關係密切，且前本院92年度禁字
    第256 號裁定中亦為聲請人之一，是本院認由其擔任會同開
    具財產清冊之人，並無不當，本院爰依上揭規定，指定華仲
    春擔任會同開具財產清冊之人。又依民法第1113條準用同法
    第1099條之規定，於監護開始時，監護人對於受監護宣告人
    華季冬之財產，應會同華仲春於2 個月內開具財產清冊並陳
    報法院，併此敘明。
五、依非訟事件法第21條第1 項，第24條第1 項，裁定如主文。
中    華    民    國    99    年    11    月    30   日
                    家事法庭  法  官  吳宏榮
上為正本，係照原本作成。
如對本裁定抗告，須於裁定送達後10日內向本院提出抗告狀。
中    華    民    國    99    年    11    月    30    日
                              書記官  林佑盈

司法院資訊處製作；財團法人民間司法改革基金會備份。
